【裁判字號】    99,易,1563
【裁判日期】    990730
【裁判案由】    妨害家庭
【裁判全文】
臺灣板橋地方法院刑事判決              99年度易字第1563號
公  訴  人  臺灣板橋地方法院檢察署檢察官
被      告  乙○○
選任辯護人  王令冠律師
上列被告因妨害家庭案件，經檢察官提起公訴（99年度偵字第17
94號），本院判決如下：
    主  文                                               
乙○○無罪。
    理  由
一、公訴意旨略以：被告乙○○明知丙○○（業據撤回告訴，另
    經檢察官為不起訴處分確定）係告訴人甲○○之夫，而為有
    配偶之人，竟基於相姦之犯意，自民國98年9 月17日起，接
    續與丙○○在臺北縣板橋市○○路77號1 樓（下稱莒光路址
    ）同居，並多次為男女性器官接合之性交。嗣於98年11月13
    日上午7 時許，為告訴人會同警方在莒光路址查獲被告及丙○○二人均僅著睡衣共處一室，始知上情等情。因認被告涉
    犯刑法第239 條後段之相姦罪嫌。
二、按犯罪事實應依證據認定之，無證據不得認定犯罪事實；不
    能證明被告犯罪者，應諭知無罪之判決，刑事訴訟法第154
    條第2 項、第301 條第1 項分別定有明文。又按事實之認定
    ，應憑證據，如未能發現相當證據，或證據不足以證明，自
    不能以推測或擬制之方法，為裁判基礎；且認定犯罪事實，
    所憑之證據，無論直接或間接證據，其為訴訟上之證明，須
    於通常一般之人均不致有所懷疑，而得確信其為真實之程度
    者，始得據之為有罪之認定，倘其證明尚未達到此一程度，
    而有合理性懷疑之存在時，即無從為有罪之認定，最高法院
    40年台上字第86號、76年台上字第4986號亦分別著有判例可
    資參照。
三、公訴人認被告乙○○涉犯本件相姦罪嫌，無非係以被告本身
    供述、同案被告丙○○之供述、證人即告訴人甲○○之證述
    、證人丁○○之證述及現場照片數張等證據為憑。訊據被告
    固仍坦承伊知悉丙○○係有配偶之人，且於98年11月13日上
    午7 時許，告訴人會同警方至莒光路址時，伊與丙○○均僅
    著睡衣共處一室等情不諱，然堅決否認有何相姦之犯行，辯
    稱：丙○○是因為教伊兒子丁○○電腦到很晚，所以才會留
    下來住，而且伊跟丙○○是睡在不同的床上，兩人並沒有為
    性交行為等語。經查：
（一）證人丙○○於警詢時，證稱：警方於98年11月13日上午7
      時許到達莒光路址，當時被告在作她的事，我在睡我的覺
      ，沒有與被告發生過親密關係或性行為等語；嗣於檢察官
      訊問時，供稱：被告平常不住莒光路址，每週約來莒光路
      址1 、2 次，因為她小孩丁○○住在莒光路址，目前休學
      中，平常都待在家中不出門，在跟我學電腦。我是睡紅色
      床鋪、丁○○睡另一張床，被告來莒光路址時是跟丁○○
      一起睡等語；於本院審理時，復具結證稱：有時候教電腦
      會教的比較晚，而且剛好莒光路址房間內有2 張雙人床，
      丁○○就說我乾脆就留在這裡睡覺。98年9 月以後我就比
      較常住在莒光路址，我睡在比較裡面的床，沒有跟被告睡
      在同一張床上，丁○○則睡在隔壁床上，房間本來是沒有
      阻隔的床墊，是後來因為我可能會睡在那邊，為了避免彼
      此有不雅的情形被對方看見，所以才會想要找個床墊來放
      。從認識被告開始到98年11月13日，兩人間都沒有發生性
      行為，警方查獲當時因為天氣很熱，我的服裝是1 件內衣
      及1 件四角內褲，我出來問什麼事情，才知道告訴人來這
      裡抓姦，被告的穿著我記得是穿1 件內衣加1 件外套等語
      ，足見丙○○自始至終均一致證稱並未與被告同睡一張床
      ，兩人亦未曾發生性交之通姦行為，且告訴人前於偵查中
      即已撤回對丙○○之通姦告訴，是告訴人既未繼續追究丙○○是否通姦之責，相較本案被告所涉者，僅為刑度較輕
      之相姦罪嫌，丙○○當無必要再甘冒涉犯刑度較重之偽證
      罪責風險，猶於本院審理時虛偽證述俾迴護被告，是丙○○所言應堪採信。
（二）又證人丁○○於檢察官訊問時，具結證稱：丙○○教完我
      電腦後，有時候比較晚會住莒光路址這邊，平常沒有一定
      會住在莒光路址。丙○○睡靠牆壁那張床，我都睡另一張
      床，被告平常都會回龍潭，每週會有1 至3 次住在莒光路
      址，此時丙○○還是睡靠牆壁那張床，我則和被告一起睡
      在另一張床，若丙○○不在，我睡裡面，被告睡我那張床
      等語；於本院審理時，同具結證稱：丙○○到莒光路址的
      時候，我跟他睡在同一房間，但不同床。我沒有看過被告
      跟丙○○睡在同一張床上，也沒有看過被告跟丙○○衣衫
      不整或有摟摟抱抱等情形等語，核丁○○所證與丙○○前
      揭證述情節相符，而告訴人於本院審理時，亦證稱：在本
      案查獲之前，我大概在莒光路址待了差不多10天，我去觀
      察的時候，每天晚間7 時左右守到晚間11時半，丁○○會
      在晚間11時左右騎我先生的機車出門，我就先離開，到隔
      天上午7 時又到莒光路址等，等到丁○○進來，丙○○上
      午8 點10分出來騎機車去上班，我大約待到上午8 點半才
      離開。我不知道丁○○睡在莒光路址裡面的何處，也沒有
      辦法確定被告與丙○○間有發生性行為，但是他們住在同
      一房間，顯然並不是單純地普通朋友關係等語在卷，是告
      訴人既無法確定於晚間11時許至翌日上午7 時許之間，丁○○是否曾先返回莒光路址後始再度出門，抑或丁○○、
      被告及丙○○三人在莒光路址房間內如何分配床鋪就寢，
      甚且被告與丙○○間究有無發生性交行為等情，自難認丁○○所言有何虛偽不實之處。
（三）再依卷附現場照片顯示，莒光路址房間內確有擺放電腦使
      用，及以直立床墊在中間半掩隔開兩張床鋪，益徵丙○○
      所言尚非無稽，倘被告與丙○○兩人間確有發生性關係，
      且丁○○在家使用電腦或睡眠時間均與被告、丙○○不同
      ，渠等當無大費周章特意擺放床墊佔用空間阻隔之必要；
      另丁○○於案發時已滿17歲，且被告與丙○○間並無合法
      男女身分關係，被告依常情亦不可能讓其子丁○○單獨睡
      在其中一張床，而自己卻與丙○○同房睡在另一張床進而
      為性交行為甚明。況告訴人於本院審理時，復證稱：照片
      內以床墊相隔的二張床都是雙人床，我是先拍晒衣服的衣
      架後，把這些內衣褲拔下來，然後也有到衣櫥裡面去拿一
      些內衣褲，再放在床上拍照，當時進入房間的時候，床上
      並沒有內衣褲。被告前一晚已經將垃圾包好放在家裡，但
      我進去的時候，沒有去看有什麼垃圾，房間內也沒有看到
      保險套等語，是告訴人進入莒光路址房間時，當場既無發
      現保險套、甫使用過之衛生紙或剛替換之內衣褲等足徵被
      告先前曾與丙○○共睡一床，亦或兩人間發生性關係之物
      件，自難單以屋內衣物晾曬及枕頭、棉被等日常用品擺放
      情狀，即推論被告與丙○○間有何相姦犯行。
四、綜上所述，本案依卷附積極證據資料顯示，實僅能認被告乙○○與丙○○曾著貼身衣物同住在莒光路址房間之情，縱可
    知渠等二人間情誼非淺，然仍不得以推測及擬制之方法，逕
    認被告係與丙○○睡在同一張床上，甚或進一步遽認兩人確
    於起訴書所載之時地發生性關係之事實。此外，復查無其他
    積極證據足證被告涉有公訴人所指之上開相姦犯行，本案尚
    未達一般人均不致於有所懷疑，而得確信被告有罪之程度，
    自屬不能證明被告犯罪，揆諸首揭規定與判例意旨，應諭知
    被告無罪之判決。
據上論斷，應依刑事訴訟法第284 條之1 、第301 條第1 項，判
決如主文。
本案經檢察官馮君傑到庭執行職務。
中    華    民    國    99    年    7     月    30    日
                  刑事第十七庭  法  官  張 兆 光
上列正本證明與原本無異。
如不服本判決，應於判決送達後10日內敘明上訴理由，向本院提
出上訴狀 (應附繕本) ，上訴於臺灣高等法院。其未敘述上訴理
由者，應於上訴期間屆滿後20日內向本院補提理由書「切勿逕送
上級法院」。
                                書記官  曹 秋 冬
中    華    民    國    99    年    7     月    30    日

司法院資訊處製作；財團法人民間司法改革基金會備份。
